【裁判字號】    90,易,246
【裁判日期】    900731
【裁判案由】    傷害
【裁判全文】
台灣苗栗地方法院刑事判決                            九十年度易字第二四六號
    公  訴  人  臺灣苗栗地方法院檢察署檢察官
    被      告  丙○○
                戊○○
                乙○○
右列被告因傷害案件，經檢察官聲請簡易判決處刑，（八十八年度偵字第五三一三號
）及移送併案審理（九十年度偵字第二四九二、第三０二九號），本院認不宜以簡易
判決處刑，改依通常程序審理，本院判決如左：
    主  文
丙○○共同傷害人之身體，處拘役參拾日，如易科罰金，以佰元折算壹日。
戊○○、乙○○共同傷害人之身體，累犯，各處拘役肆拾日，如易科罰金，均以佰
元折算壹日。
    事  實
一、戊○○前曾於民國八十三年間犯賭博罪，經台灣台中地方法院判處有期徒刑六月
    確定，甫於八十四年十月三十日易科罰金執行完畢；乙○○前曾於八十四年間犯
    賭博罪，經台灣新竹地方法院判處有期徒刑六月確定，甫於八十四年五月十六日
    執行完畢，仍不知慎行。
二、緣己○○與丁○二人均為苗栗縣苗栗市○○路五０二梅龍鎮酒店之股東，因丁○
    欲購買賓士自小客車，惟本身使用票據遭拒絕往來，信用不佳，無法以己名義向
    監理機關辦理行車執照及向金融機關辦理貸款之用，故借用己○○名義辦理貸款
    ，由己○○母親歐陳秋菊名義為發票人，開立支票十八張作為支付購買賓士車分
    期付款之用，另於八十八年二月十一日向監理機關領有新牌照號碼Ｑ八─九六四
    一號，該車因由丁○出資購買，仍由丁○使用，作為每日來回梅龍鎮酒店及住家
    上下班使用，或供至梅龍鎮酒店客戶或在梅龍鎮酒店工作之員工交通工具，而己○○本身對於該車之行照、設定動產擔保交易文件及所配置二至三付不等之晶片
    鑰匙，均未保留，該車之燃料稅及牌照稅亦由丁○所繳納，己○○明知該車並未
    遺失，竟於八十八年三月十七日下午二時三十分，向苗栗分局銅鑼分駐所報案前
    述車輛於八十八年三月五日十五時許，在苗栗縣銅鑼鄉○○村○鄰○○路一七一
    號自宅前失竊，請求警方協助偵查竊盜罪嫌，己○○於申報上開自用小客車遺失
    後，並意圖為自己不法之所有，於同年三月十七日向第一產物保險股份有限公司
    佯稱上開自用小客車於前述時、地遺失，且填妥第一產物公司之理賠申請書並持
    向該公司提出理賠之申請（己○○涉及未指定犯人，向該管公務員誣告犯罪及涉
    嫌詐欺未遂部分，業經臺灣高等法院臺中分院於八十九年十月三十一日判處有期
    徒刑參月確定，己○○二次聲請再審，亦均經同院駁回其再審之聲請），為此，
    對於該車之所有權歸屬雙方互有爭議，同屬梅龍鎮酒店員工之丙○○、戊○○、
    乙○○三人主觀上均認丁○始為該車之所有人。嗣於八十八年十月七日凌晨一時
    許，己○○在梅龍鎮酒店外，發現該自用小客車在停放在該處，乃將該車之右後
    輪胎漏氣預備請拖車載回，在漏完氣時，適為丁○、丙○○、乙○○、戊○○等
    人在上址三樓上發現，遂先以電話報警，惟丙○○及乙○○、戊○○三人因氣憤
    己○○對該車迭起爭執，遂共同基於傷害他人身體之犯意聯絡，三人徒手毆打己○○後，再由戊○○以雙手自後住己○○，丙○○、乙○○則分另捉住己○○
    右左手待警到場處理，致己○○受有嘴唇腫脹、後頭部腫脹、後背部瘀傷（二公
    分Ⅹ四公分）、左手前臂瘀傷（七公分Ⅹ十三公分）、右手前臂瘀傷（三公分Ⅹ
    八公分）等傷害。
三、案經己○○訴由苗栗縣警察局苗栗分局報請臺灣苗栗地方法院檢察署檢察官偵查
    後，聲請簡易判決處刑，本院認不宜以簡易判決處刑，改依通常程序審理。
    理  由
一、訊據被告三人固坦承於右揭時、地合力抓住己○○等情，惟均矢口否認有何傷害
    犯行，三人同辯稱：伊等見樓下有人正在偷車，遂先報警再下樓欲合力捉竊嫌待
    警處理，己○○身上的傷係他自己故意衝撞車子所呈，證人吳佳良係告訴人之友
    ，當時未在場，所言係偽證，伊等三人均未傷害己○○云云。惟查：
（一） 右揭事實，迭據告訴人己○○指訴歷歷，核與證人即當時路過現場親自見聞
       之吳佳良結證：伊於八十八年十一月七日凌晨一時許，在苗栗縣苗栗市○○
       路梅龍鎮酒店附近，有見到己○○被一群人圍毆，那些人伊不認識，有看到
       他們對己○○拳打腳踢，當時伊距離他們約有四、五公尺遠等語（參見八十
       八年度偵字第五三一三號卷第八七頁筆錄）、證人即到場處理之警員黃志焜
       、李裕隆同證稱：當晚有民眾報案說梅龍鎮有打架情事，伊等到現時，看己○○蹲在車子旁邊，眼鏡破了，他說遭打了，現場有得多人圍觀，伊等見己○○臉色不好，有說頭暈暈的，遂載他去省立苗栗醫院就醫等語（參見同卷
       八八頁筆錄）、證人即到場處理之刑事組警員羅文漢、警備隊員周志中同證
       述稱：伊等當時巡邏剛好路過，見到一堆人在那裡，伊等有下車，看到己○○被打的樣子，因他的衣服不整齊，他有說被打，伊等待派出所來處理即先
       行離開等語（參見同偵卷第一一五頁筆錄）、目擊證人甲○○證述：伊當時
       在三樓，乙○○向伊說有小偷，伊即打電話報警，之後在窗戶觀看，見到乙○○在前面抓住己○○的手，戊○○從後面抱住己○○，己○○在掙扎約一
       分鐘後，傳百齡下去抓住歐之右手，然後又有三、四部車過來，車上下來幾
       個年輕人，要求放己○○，但傳百齡不肯，持續抱著己○○，然後己○○又
       蹲下，去戊○○仍拉著歐之褲頭，傳百齡、乙○○仍拉著己○○之左右手等
       語（參見同偵卷第八九頁筆錄）均相符合。
（二）觀以告訴人經警送醫後，確實呈現嘴唇腫脹、後頭部腫脹、後背部瘀傷（二公
      分Ⅹ四公分）、左手前臂瘀傷（七公分Ⅹ十三公分）、右手前臂瘀傷（三公分
      Ⅹ八公分）等傷害，此有行政院衛生署苗栗醫院苗醫傷字第七三六三號載明檢
      驗日期為八十八年十月七日凌晨一時三十七分，及檢查結果、傷之部位、形狀
      、程度之驗傷診斷書一份在卷可稽，而令被告三人當庭表演當時捉住告訴人待
      警處理情形：被告戊○○自後面住告訴人，被告丙○○拉告訴人左手下肢、
      被告乙○○則拉告訴人右手下肢部位等情（參見本院卷七三頁筆錄，並有表演
      照片二幀附卷可稽），若依被告三人所示情形，告訴人不應呈現嘴唇腫脹、後
      頭部腫脹、後背部瘀傷（二公分Ⅹ四公分）之傷勢，且左手前臂瘀傷面積達七
      公分Ⅹ十三公分、右手前臂瘀傷面積亦有三公分Ⅹ八公分，此顯非告訴人在遭
      被告三人捉住情形下，欲掙脫所呈傷勢，再參以被告乙○○於警訊時；被告丙○○、戊○○迭自警訊、偵查時均未提及告訴人身上之傷係其以己身故意衝撞
      車子所呈（參見同偵卷第十五至二十頁警訊筆錄；第五七至五九頁、九十至九
      二頁偵訊筆錄），前述證人甲○○之證詞亦未提及此事，且被告三人經隔離訊
      問告訴人當時撞車情形，被告乙○○供陳：是賴要明開車很快衝來，有緊急煞
      車，伊等聽到嚇一跳，己○○就趁機跑了，對方車子有人下車，己○○即正面
      故意去撞車，倒下來，因為來了很多人，伊未注意己○○倒下之位置云云（參
      見本院卷七四頁筆錄）；被告戊○○辯陳稱：己○○要跑，那時警察快到了，
      有車子開過來見到己○○緊急煞車，有碰到毆力山之臀部或哪裡，不記得了，
      己○○就仰躺在車子前的地上後，車上的人才下來，警察來時就叫己○○不要
      裝了云云（參見本院卷七五）；被告丙○○供稱：伊拉己○○時，車子開很快
      ，時速約六、七十以上，要撞伊等之意，待伊等散開，己○○即掙脫了，己○○撞到車子左後車門，自己在車左後門旁邊躺下來，撞了之後，車上才有人下
      來叫伊等放人云云（參見本院七五頁筆錄），其三人對於車內之人何時下車、
      告訴人何部位衝撞車子、衝撞後所躺之位置無一相符，就告訴人有無掙脫一情
      亦核與前述證人甲○○證稱：有三、四部車過來，車上下來幾個年輕人，要求
      放己○○，但傳百齡不肯，持續抱著己○○等語不合，足徵被告三人前開告訴
      人以己身撞車才受傷云云，所辯顯係臨訟編撰卸責之詞，不足採信。
（三）另證人甲○○雖證述：未見到被告三人毆打己○○，伊亦未見到吳佳良在現場
      等語，惟自承伊係在三樓觀看，主要看傳百齡、己○○之爭執外，並未環顧四
      週等語（參見同偵卷第八九頁反面筆錄），則其僅係未注意證人吳佳良究有無
      在場而非確實未見吳佳良到場甚明，而證人吳佳良與告訴人雖相識，此為告訴
      人所自承，惟參酌其證述碰巧路過該處之情、所親見之狀況等，均核與告訴人
      指訴情形相符，而前述證人黃志焜、李裕隆警員亦同證稱：當晚現場有得多人
      圍觀等語，則並無其他積極證據可資證明證人吳佳良確實未出現在圍觀人群中
      ，再參以告訴人所受傷勢，綜合各情，證人吳佳良結證親見告訴人遭人拳打腳
      踢等語，難以認定其證詞有何虛假不實不足採信之處，被告三人徒以證人與告
      訴人相識而認證人係偽證云云，礙難採取。而證人甲○○既僅在三樓觀看，其
      所見情形自不如在現場親見之吳佳良清楚，其證述未見到被告三人毆打告訴人
      等語亦不得遽為被告有利之認定。
（四）被告三人均係梅龍鎮酒店之員工，為其等所自承，並經證人即股東丁○證述屬
      實，而上開賓士小客車係由家泰貿易有限公司進口，八十八年二月九日出售祐
      明有限公司，祐明有限公司再售予雋邦企業股份有限公司，告訴人丁○經業務
      員陳紹博之介紹，以出售另一部法拉利跑車二百七十萬元之部分所得轉購買上
      開賓士自小客車，業務員陳紹博先扣除六十萬元作為買下該賓士車之訂金，將
      餘款二百十萬交給丁○，惟因丁○本身使用票據遭拒絕往來，信用不佳，無法
      以己名義向監理機關辦理行車執照及向金融機關辦理貸款之用，故借用己○○
      名義辦理貸款，而登記為被告己○○名義，並以被告己○○母親歐陳邱菊為發
      票人開立十八張支票作為支付上開自用小客車之車款，該車之行照、設定動產
      擔保交易文件及所配置二至三付不等之晶片鑰匙，均交由丁○使用，己○○本
      身未保留等情，業經證人陳紹博陳述明確，核與證人丁○證述情節相符（參見
      同偵卷二二、二三頁，九至十三頁警訊筆錄），參以賓土車有二至三付不等之
      晶片之鑰匙，若如告訴人毆力山所陳，伊係將車子借予告訴人使用，何以其本
      身並未保留有鑰匙且行照及設定動產擔保交易文件，顯見被告三人辯稱上開自
      用小客車由告訴人丁○所購買且由告訴人丁○在使用，尚非無據。而告訴人前
      於八十八年三月十七日下午二時三十分，向苗栗分局銅鑼分駐所報案前述車輛
      於八十八年三月五日十五時許，在苗栗縣銅鑼鄉○○村○鄰○○路一七一號遭
      竊，並於同年月十七日向第一產物保險股份有限公司佯稱上開自用小客車於前
      述時、地遺失，且填妥第一產物公司之理賠申請書並持向該公司提出理賠之申
      請等情，告訴人己○○涉及未指定犯人，向該管公務員誣告犯罪及涉嫌詐欺未
      遂部分，業經臺灣高等法院臺中分院於八十九年十月三十一日判處有期徒刑參
      月確定，己○○二次聲請再審，亦均經同院駁回其再審之聲請。此有該院八十
      九年度上易字第二一一一號判決影本一份、八十九年度聲再字第三一一號、第
      三四０號駁回再審聲請裁定影本二份在卷可稽；而告訴人告訴丁○等侵占上開
      賓士車部分，均迭經苗栗地方法院檢察署檢察官不起訴處分，此有該署八十八
      年度偵字第三一六七號、八十九年度偵續字第二九號不起訴處分書二份在卷可
      考，足徵，告訴人與丁○二人間對於該車之所有權歸屬雙方互有爭議，則同屬
      梅龍鎮酒店員工之被告三人主觀上認為丁○始為該車所有人應可採信，其三人
      於本案時、地，見告訴人又前往將該車之右後輪胎漏氣預備請拖車載回，其三
      人見狀憤怒而有毆打告訴人之動機，應無不合常理之處，自不因係其等報警處
      理而可阻郤其三人傷害行為之犯行。
（五）綜上所述，被告三人所辯均屬避重就輕之詞，不足憑採，本案事證明確，被告
      三人犯行洵堪認定。
三、核被告三人所為，均係犯刑法第二百七十七條第一項之傷害罪。其三人間具有犯
    意聯絡、行為分擔，均為共同正犯。另被告戊○○前曾於民國八十三年間犯賭博
    罪，經台灣台中地方法院判處有期徒刑六月確定，甫於八十四年十月三十日易科
    罰金執行完畢；被告乙○○前曾於八十四年間犯賭博罪，經台灣新竹地方法院判
    處有期刑六月確定，甫於八十四年五月十六日執行完畢，此有台灣苗栗地方法院
    檢察署刑案資料查註紀錄表及臺灣高等法院被告全國前案紀錄表各二份在卷足憑
    ，其二人於受有期徒刑之執行完畢後，五年以內再犯有期徒刑以上之罪，係屬累
    犯，應依法加重其刑。爰審酌被告三人素行、不滿告訴人對本案賓士車並無所有
    權竟迭起爭執之犯罪動機、目的、手段、告訴人所受傷害程度及被告犯罪後否認
    犯行之態度、尚未與告訴人達成民事賠償等一切情狀，分別量處如主文所示之刑
    ，並均諭知易科罰金之折算標準。
四、檢察官移送併辦意旨略以：被告三人於八十八年十月七日凌晨一時許，在梅龍鎮
    酒店外，共同捉住告訴人己○○待警察到場，所為涉犯剝奪告訴人行動自由等語
    。惟按現行犯不問何人，得逕行逮捕之，為刑事訴訟法第八十八條第一項所規定
    。惟逮捕現行犯，應即送交檢察官、司法警察官或司法警察，同法第九十二條第
    一項亦著有明文。若逮捕之後，不送官究辦，則難免卻妨害自由之罪責（最高法
    院三十年上字第二三九三號判例可資參照），則依前述，被告三人主觀上認本案
    賓士車為丁○所有，見告訴人自行將該車之右後輪胎漏氣預備請拖車載回，因認
    告訴人為竊盜現行犯尚非無據，且其三人確實報警處理，此亦經前述證人甲○○
    證述屬實，則被告三人捉住告訴人待警處理，且於警察到場後自動交由警方處理
    ，核其三人所為，尚與妨害自由罪責無涉，其三人自始即無任何妨害自由犯罪故
    意，就此部分應不負任何刑責。此與前述傷害有罪判決部分，即無裁判上一罪關
    係，此併辦部分應由公訴人另行處理，附此敘明。
據上論斷，應依刑事訴訟法第四百五十二條、第二百九十九條第一項前段，刑法第二
十八條、第二百七十七條第一項、第四十七條、第四十一條第一項前段，罰金罰鍰提
高標準條例第一條前段、第二條，判決如主文。
本案經檢察官陳佞如到庭執行職務。
中      華      民      國    九十      年      七      月    三十一    日
                                      臺灣苗栗地方法院刑事第二庭
                                          法  官  黃  賢  婷
右正本證明與原本無異。
如不服本判決，應於判決送達後十日內向本院提出上訴狀( 應附繕本 )，上訴於
臺灣高等法院台中分院。
                                          書記官  陳  文  聰
中      華      民      國    九十      年      七      月    三十一    日
附錄法條
刑法第二百七十七條第一項
傷害人之身體健康者，處三年以下有期徒刑、拘役或一千元以下罰金。


司法院資訊處製作；財團法人民間司法改革基金會備份。
